最　高　行　政　法　院　判　決　　　　　　　　　九十一年度判字第一九三八號
　　再 審原 告　甲○○
　　訴訟代理人　張金柱　律師
　　再 審被 告　財政部臺北市國稅局
　　代　表　人　乙○○
右當事人間因綜合所得稅事件，再審原告對於中華民國八十七年十一月二十七日本院
八十七年度判字第二四四九號判決，提起再審之訴。本院判決如左：
　　主  文
再審之訴駁回。
再審訴訟費用由再審原告負擔。
　　理  由
按為判決基礎之民事或刑事判決及其他裁判或行政處分，依其後之確定裁判或行政處
分已變更者，當事人固得依行政訴訟法第二百七十三條第一項第十一款規定提起再審
之訴；惟須變更前之裁判或行政處分，經前訴訟援為判決基礎，始有本款規定之適用
。如確定判決非以變更前之裁判或行政處分為其判決基礎，而係法院自行依證據認定
事實，以為判斷，即不在本款適用範圍。次按同條項第十二款所謂當事人發見就同一
訴訟標的在前已有確定判決或和解或得使用該判決或和解者，係指於原判決前，就同
一訴訟標的，已有確定判決或和解，或得使用該判決或和解而言，如該確定判決或和
解，訴訟標的非同一或係於原判決後始作成，均不得依本款規定提起再審之訴。又同
條項第十三款所稱發見未經斟酌之重要證物者，係指該證物在前訴訟程序中即已存在
而當事人不知其存在，或雖知有此，而不能使用，現始發現或得使用者而言，並以如
經斟酌可受較有利益之裁判者為限。該證物若係原判決後始作成，即非本款所稱現始
發見之證物，亦不得據以提起再審之訴。本件再審原告八十、八十一及八十二年度綜
合所得稅結算申報，原經再審被告核定有案。嗣再審被告根據檢舉，查獲再審原告八
十年度漏報義純企業有限公司（下稱義純公司）所分配營利所得新台幣（下同）一、
九七二、三八○元及利息所得七、五五八元、八十一年度漏報義純公司分配之營利所
得一、九七三、三二○元、八十二年度漏報義純公司分配之營利所得六、八一七、九
四八元及利息所得四○、七三八元，乃發單補徵其各該年度綜合所得稅三三五、二三
七元、三七○、○七六元及二、二○一、七○二元，並依行為時所得稅法第一百十條
第一項規定，按再審原告所漏稅額處以○．五倍之罰鍰，計八十年度一六五、七○○
元、八十一年度一八二、九○○元及八十二年度一、○九六、六○○元。再審原告不
服，循序提起行政訴訟，為本院八十七年度判字第二四四九號判決駁回確定。再審原
告以再審被告誤認再審原告八十至八十二年漏報盈餘分配所得，其基礎在於該局先認
定義純公司八十年至八十二年有分配盈餘予七名股東，負責人李龍義違反扣繳義務，
應依所得稅法第一百十四條規定，補徵應扣未扣稅款，並科處罰鍰。惟該案行政救濟
中，再審被告與李龍義達成訴訟上之和解，並於和解筆錄中承認再審原告確實於七十
八年至七十九年間借款九、○○二、五五三元予義純公司，應予扣除，並加計再審被
告所認定再審原告七十七年度帳載股東投資增加金額二、五一八、○○○元，再審原
告八十至八十二年度實際自義純公司所領受之分配盈餘為四、二七七、五八六元，有
臺北高等行政法院八十九年度訴第一六八五號和解筆錄影本及其附件可稽。本件為原
判決基礎之行政處分，既因成立和解而變更，爰依行政訴訟法第二百七十三條第十一
款、第十二款、第十三款提起再審之訴。經查上開和解筆錄係於民國九十年年四月三
十日作成，在原判決之後，自非行政訴訟法第二百七十三條第一項第十二款所稱原判
決前之和解或第十三款所定發現之新證物。次查，本件與再審被告對李龍義未盡扣繳
義務而予補徵應扣未扣稅款及處以罰鍰，二者固均基於義純公司分配盈餘之事實，惟
原判決係以義純公司於八十年度（原判決理由欄第七頁第十一行誤載為八十一年度）
開立支票金額一、九七二、三八○元，八十一年度開立支票金額一、九七三、三二○
元，八十二年開立支票金額一、九七三、三二○元及四、八四四、六二八元（二張共
六、八一七、九四八元）予再審原告，有支票影本附原處分卷可稽，並為兩造所不爭
執。再審原告未提示義純公司之股東往來帳冊供核，僅提示義純公司之活期存款存摺
，其記載內容未能顯示出何股東何時借款予公司若干，尚難據以證明再審原告曾借予
義純公司九、○○四、○六二元。又據原處分卷附義純公司說明書記載，系爭支票用
途包括退還股東聚資投資股票之原出資及其獲利，以及小額義純公司營利所得，詳細
分配比例因係公司體制外之投資行為，加上全體股東均無正確會計處理能力及觀念，
已不復記憶，亦未保存任何資料等語，核與再審原告於復查及訴願時所稱義純公司為
購買土地擴建廠房而向股東借款，嗣因投資計畫取消，乃自八十年度起分年退還借款
云云不符，顯然不能證明有股東墊款情事。至訴稱其於七十八年二月四日、同年十月
十六日、七十九年四月九日分三次交付貸款四、七○○、○○○元、六○七、○○○
元、三、六九七、○六二元予義純公司，固據提出臺北區中小企銀歷史交易明細表為
證，惟不能彰顯為借貸用途，且其中六○七、○○○元，再審原告主張以現金存入義
純公司臺北區中小企銀乙存00000－0－00戶頭，並未舉證係其所存入。另由
案外人盧勝義於七十九年四月九日開立支票三、六九七、○六二元存入義純公司在臺
北區中小企業銀行帳戶，亦不能為再審原告有借款予義純公司之證明。且分批交付貸
款金額，竟有個位數二元者，不合常理；還款較貸款為多，謂為利息，原約定利率若
干，借期多久，悉無資料，如何算定。又八十二度再審原告自義純公司取得之六、八
一七、九四八元，如屬義純公司第三批應返還之款，如何又先經義純公司將應退還各
股東之款以股東陳志雄名義購買一千六百萬元債券，出售後又匯入公司，擬再籌款購
地，因景氣看淡，遂比例返還各股東，有違常情。次查本件緣於義純公司遭人檢舉將
公司盈餘私自分配予股東，再審被告曾於八十五年四月十二日函義純公司代表人李龍
義，請於八十五年四月二十六日提示各股東何時借款予該公司、金額若干、如何給付
以及該公司如何入帳、償還之證明文件供核，有通知函影本附原處分卷可稽，惟李龍
義並未於期限內提示。再訴願時因再訴願機關函囑再審被告補充說明，再審被告於八
十六年十一月十一日再通知義純公司提示帳證供核，該公司以七十八年度帳簿憑證資
料已遺失，提出七十八年度未經報核之義純公司機器記帳資料，再審被告查核結果，
「股東墊款」部分亦無法勾稽，至七十九年貸款部分，經再審被告與義純公司之股東
往來及銀行存款科目帳證查核結果，亦無法勾稽。在在難以證明再審原告有貸款予義
純公司之事實。再審原告於本件訴訟中復稱取得義純公司委託記帳業者記帳，所留存
之七十八年股東往來帳冊，惟亦無其於七十八年二月四日借予義純公司四、七○○、
○○○元之資料，亦難採信。按當事人主張有利於己之事實者，應負舉證責任。本件
既係義純公司遭人檢舉將公司盈餘私自分配予股東之案件，而再審原告事實上亦取得
義純公司之票款，且通常情形公司給付股東之款項為盈餘，如再審原告認該票款係義
純公司償還其股東墊款（借款），而非分配盈餘，自應就其主張有利於己之事實負舉
證責任。再審原告既無法證明該票款係償還股東之墊款，再審被告參酌義純公司說明
書之記載，認係分配盈餘款，並無不合。所訴系爭營利所得係義純公司償還所借款項
云云，核不足採。又依義純公司說明書記載，本件係公司體制外投資之盈餘分配，則
其送國稅局核定之帳證報表之記載自難免失實，再審原告陳稱該公司八十至八十二年
度經再審被告核定之所得額不可能分配鉅額盈餘予各股東云云，亦不足採。且本件既
係分配盈餘，而非償還股東墊款，亦不可能發生利息給付之問題，再審原告陳稱至多
僅能將給付超出借款之差額，當成利息給付，予以課稅一節，亦無足採。又本件再審
原告欲以七十八年間借款事實為有利於己主張，其不能提出當時義純公司帳證證明，
自不足採，非再審被告認定該年度之事實，要求再審原告提出帳證，無違稅捐稽徵法
規定保存帳證期間之問題。再審被告復查決定維持原核定予以補稅並科處罰鍰，一再
訴願決定遞予維持，均無違誤。再審原告起訴意旨，難謂有理由，而駁回再審原告前
訴訟程序之訴。由上開判決理由顯示，原判決係自行根據卷內證據資料，自行認定再
審原告之違章事實，並非依據再審被告對李龍義之行政處分為裁判，該行政處分嗣縱
經和解變更，揆諸首揭說明，亦與行政訴訟法第二百七十三條第一項第十一款規定不
符，再審原告無從據以再審。綜上，本件再審之訴，顯無再審理由，應予駁回。又再
審原告於九十年七月二日依行政訴訟法第二百七十三條第一項第一款提起再審之訴部
分，另為裁定，附此明。
據上論結，本件再審之訴為顯無再審理由，爰依行政訴訟法第二百七十八條第二項、
第九十八條第三項前段，判決如主文。
中　　華　　民　　國　　九十一　　　年　　　十　　　　月　　二十五　　　日
                    最 高 行 政 法 院  第 一 庭
                                審 判 長 法  官　　　黃　綠　星
                                         法  官      鍾  耀  光
                                         法  官　　　黃　合　文
                                         法  官　　　黃　璽　君
                                         法  官　　　廖　宏　明
右  正  本  證  明  與  原  本  無  異
　　　　　　　　　　　　　　　　　　　　 法院書記官　邱　彰　德
中　　華　　民　　國　　九十一　　　年　　　十　　　　月　　二十八　　　日
